最高法院刑事判決　　　　　　　　　　　　　　　九十三年度台上字第一五二一號
　　上　訴　人　乙○○
　　　　　　　　甲○○
右上訴人因偽造文書案件，不服台灣高等法院中華民國九十一年三月十二日第二審判
決（八十八年度上訴字第三九三一號，起訴案號：台灣台北地方法院檢察署八十四年
度偵字第一一一二六、一一四六二、一九三三七號），提起上訴，本院判決如左：
    主  文
原判決關於乙○○、甲○○部分撤銷，發回台灣高等法院。
    理  由
本件原判決認定：上訴人乙○○、甲○○及陳慶超、蔡國泰、蘇益生、盧滌平於民國
八十年十一月間，擬購買陳正文所有坐落新竹縣竹東鎮○○段番社子小段三四九地號
土地約五千一百三十一點九坪，興建房屋出售，惟缺乏自有資金，乃於同年十二月初
書立合作協議書，約定由乙○○出面向台灣土地開發信託投資股份有限公司（下稱台
開公司）申請貸款。乙○○為期取得較高之貸款以供興建房屋之用，竟與甲○○、蘇
益生（未據起訴）共同基於偽造私文書之犯意聯絡，利用洽購過程，由乙○○於同年
十二月初，在台北市○○○路一○一號六樓之七春江建設股份有限公司營業所在地，
偽造陳正文之印文與署名於八十年十一月六日之不動產買賣契約書，交予甲○○簽名
為買受人，偽造陳正文與甲○○間買賣契約書後，連同其他貸款申請文件，交由蘇益
生於八十年十二月五日持向台開公司申辦貸款，足以生損害於陳正文及台開公司等情
。因而撤銷第一審關於上開部分不當之判決，改判論處上訴人乙○○、甲○○共同行
使偽造私文書，足以生損害於他人罪刑。另就檢察官起訴上訴人等涉犯修正前貪污治
罪條例第十一條第一、二項及刑法第三百三十九條第一項罪嫌部分，經審理結果，認
為不能證明犯罪，以與上開有罪部分有裁判上一罪關係，不另為無罪之諭知。固非無
見。
惟查：(一)、證據雖已調查而其內容尚未明瞭者，即與未經調查無異，如遽行判決，仍
屬應於審判期日調查之證據而未予調查。原判決事實認定，本件不動產買賣契約書上
出賣人陳正文之署名及印文係乙○○所偽造，並請求就該陳正文之筆跡送請鑑定，而
陳正文於偵查中亦稱該簽名係甲○○所偽造（見偵字第一一一二六號卷第五十一頁第
十行），實情究竟如何？原審未予調查，又未說明毋庸鑑定之原因，自有調查未盡及
判決理由不備之違法。(二)、不論有罪或無罪之判決，其所記載之理由，前後必須互相
適合，且對同一證據資料所為價值之判斷，先後亦須相一致，否則即屬判決理由矛盾
之違法，自足構成撤銷之原因。原判決事實認定上開偽造之不動產買賣契約書係連同
其他文件由蘇益生一併送予台開公司（承辦人王振興）申辦貸款，足生損害於陳正文
與台開公司。理由記載遞交不動產買賣契約書為一般貸款例行性之程序，台開公司並
未執該契約書為貸款額度核定之重要依據，所生危害非重（見原判決第八頁第三、四
行），其事實理由對於足生損害之記載不相一致，已有未合；又於上訴人等為取得高
額貸款被訴詐欺部分，以王振興等人處理本件申貸案時，係採用泛亞公司所鑑估之土
地價值據以核貸，並未參酌偽造之買賣契約書上之土地買賣價款，於所製作之徵信調
查報告等文書中，亦無隻字片語敘及該偽造之買賣契約及引用該契約內容，顯見該買
賣契約與台開公司是否核貸，並無關係，台開公司並未陷於錯誤而核准本案貸款；似
認行使該偽造不動產買賣契約書對於台開公司並無損害，原判決對於同一證據所為價
值判斷並不一致，亦有判決理由矛盾之違誤。又原判決雖認王振興處理貸款案時並未
參酌偽造契約之土地買賣價款，惟依卷內徵信調查報告內成本分析表上所載土地價款
即為五一三一‧九坪、（單價）新台幣九‧六萬元、新台幣四九二五○萬元（見前引
偵查卷第二十二頁），此即為偽造之買賣契約之土地買賣總價（見前引偵查卷第二十
五頁），則原判決所採信之證據與卷內文件之內容顯不相適合，亦屬採證違法。以上
或為上訴意旨所指摘，或為本院得依職權調查之事項，應認原判決關於乙○○、甲○
○部分有撤銷發回更審之原因。至於其他有牽連犯關係之行賄、詐欺部分，基於審判
不可分之原則，應一併予以發回。
據上論結，應依刑事訴訟法第三百九十七條、第四百零一條，判決如主文。
中　　　華　　　民　　　國　　九十三　　年　　　三　　　月　　二十五　　日
                              最高法院刑事第八庭
                                  審判長法官  陳  炳  煌
                                        法官  陳  世  雄
                                        法官  韓  金  秀
                                        法官  吳  信  銘
                                        法官  徐  文  亮
      右正本證明與原本無異
                                              書  記  官
中　　　華　　　民　　　國　　九十三　　年　　　四　　　月　　　一　　　日
                                                                        Ｋ
